【裁判字號】    98,易,38
【裁判日期】    980421
【裁判案由】    傷害
【裁判全文】
臺灣臺南地方法院刑事判決                98年度易字第38號
公  訴  人  臺灣臺南地方法院檢察署檢察官
被      告  乙○○
上列被告因傷害事件，經檢察官提起公訴（97年度偵字第11314
號），本院判決如下：
    主  文
乙○○傷害人之身體，處拘役伍拾日，如易科罰金，以新臺幣壹
仟元折算壹日。
    事  實
一、乙○○係大曄紙器股份有限公司（以下簡稱大曄公司）載運
    紙器之司機，其於民國97年4月19日下午4時30分許，載運紙
    箱至台南市○○區○○路2段377號堤維西工業股份有限公司
    （以下簡稱堤維西公司）東側卸貨區準備卸貨時，因懷疑在
    場之凱琪紙器有限公司（以下簡稱凱琪公司）載運紙器之司
    機丙○○曾撞倒大曄公司置於現場之紙箱，雙方乃發生口角
    。詎乙○○竟基於傷害人身體之犯意，持前開堤維西公司卸
    貨區內之木棒伸入丙○○所駕駛之車牌號碼233-QV號自用大
    貨車內，毆打坐於駕駛座上之丙○○，使丙○○因而受有左
    側肘、左側肩及背部挫傷等傷害。
二、案經丙○○訴由臺南市警察局第三分局報告臺灣臺南地方法
    院檢察署檢察官偵查起訴。
    理  由
壹、程序方面：
一、按除顯有不可信之情況外，從事業務之人於業務上或通常業
    務過程所須製作之紀錄文書、證明文書，得為證據。刑事訴
    訟法第159 條之4第2款定有明文。經查，告訴人丙○○於97
    年4月20日凌晨0時28分許至財團法人嘉義基督教醫院（以下
    簡稱嘉基醫院）就診之病歷資料，為負責診斷病情之醫師，
    依其所見所為之證明文書，核其本質，乃為被告以外之人於
    審判外之書面陳述，依刑事訴訟法第159條第1項之規定，原
    不具證據能力；惟前述證據，性質上為從事業務之人為維護
    業務之信用性及業務之正當運作所為之日常性的機械性連續
    記載，符合上開法條所示為通常業務過程不間斷、有規律而
    準確之記錄，亦屬無預見日後可能會被提供作為證據之偽造
    動機之例行性業務文書，應為上開法條所謂得成為傳聞例外
    之業務文書，是依此規定，前揭病歷資料應有證據能力。
二、次按被告以外之人於審判外之言詞或書面陳述，除法律有規
    定者外，不得作為證據。被告以外之人於審判外之陳述，雖
    不符前四條之規定，而經當事人於審判程序同意作為證據，
    法院審酌該言詞陳述或書面陳述作成時之情況，認為適當者
    ，亦得為證據。當事人、代理人或辯護人於法院調查證據時
    ，知有第159條第1項不得為證據之情形，而未於言詞辯論終
    結前聲明異議者，視為有前項之同意。刑事訴訟法第159 條
    第1項、第159條之5 分別定有明文。經查，本件嘉基醫院所
    出具告訴人之診斷證明書（見警卷第13頁），係被告以外之
    人於審判外之書面陳述，依刑事訴訟法第159條第1項規定，
    不具證據能力，且上開診斷證明書亦為針對本件傷害個案所
    作成，非屬刑事訴訟法第159條之4第2 款所謂得成為傳聞例
    外之業務文書。惟本件被告乙○○於準備程序中對檢察官所
    提出之前開證據表示無意見；於審判程序中亦未於言詞辯論
    終結前就其證據能力聲明異議，而本院審酌該診斷證明書書
    面陳述，自外部觀之，乃醫師基於專業知識所作成，且未敘
    述傷害經過、何人傷害等事實，具有相當之中立性，且其作
    成過程並無不適當之情形，亦與本件傷害之待證事實，具有
    相當之關聯性，是本院認依前揭法條規定，上開書面亦有證
    據能力。
三、另卷附現場照片、告訴人案發後於嘉基醫院所拍攝受傷部位
    之照片，及臺南市警察局第三分局所提出前開車牌號碼233-
    QV號自用大貨車駕駛座車窗高度照片，均為機械運作所留存
    之影像或判讀結果，並非供述證據，不受傳聞法則之限制，
    應具有證據能力。
貳、實體方面：
一、訊據被告乙○○固坦承有於前開時地與告訴人發生衝突之事
    實，然矢口否認有何傷害犯行，辯稱：本件係因他們公司另
    一個司機甲○○的車子擋到告訴人丙○○的車子，告訴人要
    叫甲○○移開，甲○○說貨還沒有下，要照規矩來，他排在
    告訴人丙○○後面，告訴人就罵甲○○，甲○○說告訴人把
    他們公司的箱子撞倒，沒有移回原狀，他們就跟告訴人說如
    果要甲○○車子移開，就要將先前的箱子移回原位，告訴人
    就說他們有什麼證據證明是告訴人撞倒箱子，就起衝突。後
    來告訴人說不能出去大家都不要出去，於是就將車子擋在入
    口，就這樣起爭執，他就拿起木棍，當時告訴人在車子上，
    車子移動當中將他們在拖貨的類似千斤頂壓壞，所以他就打
    告訴人車子的擋風玻璃，告訴人是開大台車子，他要打到裡
    面的人真的很困難，他真的沒有打到告訴人云云。惟查：
（一）證人即告訴人丙○○於本院證稱案發時他就要求對方移車
      ，對方就說他的車子撞倒對方的紙箱，他起先有跟對方說
      他沒有，但對方堅持說他有，最後他就不理對方。後來被
      告突然拿一支像板模的東西，來到他車門邊就打他。被告
      一直說他撞倒紙箱，但是他不承認。被告打他時，他人坐
      在大貨車上的駕駛座。當時他窗戶打開，車門沒有打開，
      ，沒有注意到被告何時靠近他的車子，被告走到他面前就
      持木棍打進來，他就整個人趴在方向盤上。被告是從駕駛
      座的車窗伸進入打他，打中他的左肩及後背，當時他有用
      左手去撥，左手也有被打到，之後他要繼續開向前要到巷
      子裡面等，被告就直接將木棍丟進來（98年4月7日審判筆
      錄）。參諸卷附診斷證明書（警卷第13頁）所載，告訴人
      受傷之部位係在左側肘、左側肩及背部，均集中於上半身
      且係身體左側（即駕駛座靠近車窗處），適與告訴人所述
      其係坐於車內駕駛座遭被告持木棍伸入車窗內打中、打中
      他的左肩及後背，左手去撥時也有被打到等情節相符，證
      人即告訴人丙○○前開供述應可採信。
（二）依卷附本院向嘉基醫院函調之告訴人病歷所載，告訴人抵
      院時間為97年4 月20日零時28分，而告訴人於本院亦證稱
      案發後他叫計程車到成大醫院，但醫生在開刀，等了一個
      多小時醫生還沒有出來，又沒有其他醫生，後來他就回嘉
      義驗傷（98年4月7日審判筆錄），顯見扣除中間障礙事由
      ，告訴人驗傷時間與其與被告發生爭執之時間已甚接近。
      尤有甚者，依前開病歷內所附之告訴人受傷照片所示，其
      所受之挫傷係呈條狀，而被告及告訴人均稱被告係持木棍
      ，被告並稱該木棍長約150公分，直徑約10公分（98年4月
      7 日審判筆錄）。前開條狀挫傷適與長條形之木棍所可能
      造成之傷害相符。益徵告訴人前開證述應與事實相符而可
      採信。
（三）被告雖另辯稱告訴人是駕駛大貨車，要打到裡面的人很困
      難云云。然被告身材壯碩，於本院供稱其身高約172 公分
      （98年4月7日審判筆錄），而告訴人所駕駛之前開車牌號
      碼233-QV號自用大貨車內，駕駛座旁之車窗呈斜狀，車窗
      下緣距地面最高約153公分，最低僅約130公分，車窗中間
      下緣距地面亦僅約138 公分，有卷附臺南市警察局第三分
      局測量照片可稽。以被告之身高，欲持木棍伸入車窗打中
      坐在車內駕駛座之告訴人顯非難事。被告所辯不足採信。
（四）另證人即在場之大曄公司另一司機之甲○○雖於本院證稱
      被告只有打告訴人之車子，沒有打告訴人云云。然證人甲○○與被告同為大曄公司司機，且本件爭端亦與其有關，
      其供述之真實性顯然可疑。再者，證人甲○○亦證稱警察
      到場時，告訴人有向警察說身體被打（98年4月7日審判筆
      錄）。亦即，告訴人在案發警察到場處理時，即已向警方
      表示其身體被打。可見其應非事後為誣陷被告才杜撰身體
      被打之事實。參諸前開告訴人受傷之部位、傷勢之外觀形
      狀、受傷時與被告之相對位置、木棍之形狀等客觀事實，
      被告應有傷害告訴人身體之犯行。證人甲○○之證述尚不
      足以為被告有利之認定。
        綜上所述，本院認為被告前開所辯，均不足採。被告傷
    害之犯行，事證明確，堪予認定，應依法論科。
二、核被告所為，係犯刑法第277條第1項之普通傷害罪。爰審酌
    被告並無前科犯行，品行尚佳，因不滿告訴人之行為而毆打
    告訴人，徒增社會暴戾之氣，告訴人所受傷害之程度非重，
    被告有意與告訴人成立民事和解惟遭告訴人拒絕，暨被告犯
    罪後態度等一切情狀，量處如文所示之刑，並諭知易科罰金
    之折算標準示懲。
三、據上論斷，應依刑事訴訟法第299條第1 項前段，刑法第277
    條第1項、第41條第1項前段，刑法施行法第1條之1第1項、
    第2項前段，判決如主文。
本案經檢察官丁○○到庭執行職務。
中    華    民    國    98    年    4     月    21    日
                    刑事第三庭  法  官  鄭文祺
以上正本證明與原本無異。
如不服本判決，應於收受本判決後10日內，向本院提出上訴書狀
，並應敘述具體理由。其未敘述上訴理由者，應於上訴期間屆滿
後20日內向本院補提理由書狀（均須按他造當事人之人數附繕本
）「切勿逕送上級法院」。
                                書記官  張宜柔
中    華    民    國    98    年    4     月    21    日
附錄本案論罪科刑法條全文：
刑法第277條第1項：
傷害人之身體或健康者，處3年以下有期徒刑、拘役或1千元以下
罰金。


司法院資訊處製作；財團法人民間司法改革基金會備份。
